【裁判字號】    95,易,2006
【裁判日期】    951206
【裁判案由】    傷害等
【裁判全文】
臺灣臺北地方法院刑事判決              95年度易字第2006號
公  訴  人  臺灣臺北地方法院檢察署檢察官
被      告  丙○○
上列被告因傷害等案件，經檢察官提起公訴（95年度偵字第1222
4號），本院判決如下：
    主  文
丙○○傷害人之身體，處拘役貳拾日，如易科罰金以銀元佰元
即新臺幣玖佰元折算壹日。又公然侮辱人，處拘役拾日，如易科
罰金，以銀元佰元即新臺幣玖佰元折算壹日。又以加害生命之
事，恐嚇他人致生危害於安全，處拘役貳拾日，如易科罰金，以
銀元佰元即新臺幣玖佰元折算壹日。應執行拘役肆拾伍日，如
易科罰金，以銀元佰元即新臺幣玖佰元折算壹日。
    事  實
一、丙○○為位於臺北市○○街111號「南安宮」之卸任顧問，
    而戊○○為「南安宮」之現任副主任委員。丙○○因不滿其
    「南安宮」顧問身分遭戊○○否認，於民國95年3月15日下
    午3時許，在「南安宮」內，與戊○○發生口角，詎丙○○
    竟基於傷害之犯意，出拳毆打戊○○額頭，致戊○○受有左
    前額擦挫傷33公分之傷害，在場之己○、甲○○二人見狀
    即將丙○○推至「南安宮」門外。詎丙○○於「南安宮」門
    外，另行基於公然侮辱之犯意，在該多數人得共見共聞之場
    所，當眾以「爛女人，眾人幹」等不堪入耳詞句，公然辱罵
    戊○○，使戊○○在精神上、心理上感受難堪、不快，丙○○復基於恐嚇犯意，對戊○○恫稱：「我要教訓你，要拿刀
    殺你」等加害生命、身體之話語，使戊○○心生畏怖，致生
    危害其安全。
二、案經戊○○訴由臺北市政府警察局中正第二分局報請臺灣臺
    北地方法院檢察署檢察官偵查起訴。
    理  由
一、訊據被告丙○○固不否認有於上揭時間在「南安宮」與告訴
    人戊○○發生口角爭執，惟矢口否認有何傷害、公然侮辱及
    恐嚇犯行，辯稱：其是「南安宮」常年顧問，當天下午接到
    己○來電才回「南安宮」，其站在「南安宮」門外見到告訴
    人，係出言相勸告訴人不要喝酒喝成這樣子，並就其是否為
    「南安宮」顧問之事與告訴人爭吵，但未動手毆打告訴人，
    亦未辱罵或恐嚇告訴人，告訴人額頭上的傷是告訴人自己趴
    在桌上睡覺造成的，與其無關，如果真的有打告訴人，告訴
    人不可能只受輕傷云云。經查：
  (一)上揭事實，業據告訴人於警詢及偵查中指訴明確，並於本院
    審理時以證人身分具結後證述：95年3月15日下午「南安宮
    」委員會要開會時，因我看到被告在內，所以我不願意開會
    ，幹部就自行離開，我問己○是否是他將丙○○找來，己○
    表示可以找丙○○來問，且打電話請被告至「南安宮」，3
    分鐘後，被告出現，被告一進「南安宮」，就問我為何不開
    會，我回答被告說：因為你已不是顧問，被告就動手毆打我
    的左額頭，己○與甲○○將被告拉開，被告並說要天天打我
    ，並在「南安宮」門外，用台語罵我「爛女人，眾人幹」，
    當時有我、被告、黃智聰、己○及甲○○在場，當天下午4
    點多我就到和平醫院驗傷等情明確。參以被告於本院審理時
    中亦承認是告訴人不開會，我就跟她為了我是不是顧問的事
    情在爭吵等情（見本95年10月20日準備程序筆錄第3至4頁）
    ，且被告與告訴人間先前因被告顧問身分問題已生嫌隙，告
    訴人復因被告出現在南安宮即不願開會，此為被告及告訴人
    二人所不爭執，顯見彼時雙方正處於劍拔弩張，隨時可能爆
    發激烈衝突。
  (二)又上開衝突發生經過，並據目擊證人黃智聰於偵查中結證：
    「當天下午預定2點半開委員會，後來林（石鐘，即被告，
    下同）來時大家就不想開了，因為他已不是委員了，蕭（春
    江，即告訴人，下同）是我們的副主委，看到林進來時就說
    『你現在已不是委員了，怎還來開會』，林就用拳頭向蕭的
    頭部打下去，當時己○及甲○○2位委員見狀就把林架開，
    但他就衝過去又打一拳，顏（春）及吳（炳煌）以把林架到
    外面，林就對著蕭說「我要收訓你，要拿刀殺你」，顏就對
    林說不要這樣啦，但林又蕭罵「爛女人，眾人幹」、「（問
    ：南安宮是否任何人都可進入？）信徒都可進去，而林罵蕭
    的地方是在南安宮正殿門外，信徒都可去，當時有我及蕭、
    林、顏、吳等5人在場」等語在卷（見95年度偵字第12224號
    偵查卷第116至17頁）。
  (三)另證人己○於本院審理時亦具結證稱：95年3月15日下午，
    告訴人與被告吵架，互相叫罵時，我有看到，當時在場人還
    有甲○○，我有上前相勸，叫他們不要吵，甲○○也有一起
    勸，我有伸手將被告推出「南安宮」門外，我就離開等語在
    卷（見本院95年11月22日審判筆錄第3至4頁）。
  (四)上開告訴人指訴情節，核與證人黃智聰、己○證述內容相符
    ，並有臺北市立聯合醫和平院區診斷證明書附卷可按（見95
    年度他字第2154號偵查卷第3頁）。而證人黃智聰為南安宮
    現任總幹事、己○則為南安宮委員，與告訴人、被告並無特
    殊情誼，當不致甘冒偽證罪責而虛構前開情節以偏袒一方，
    故證人黃智聰、己○上開證述情節，自屬可採。況被告對於
    己○證述於被告與告訴人發生衝突時，其與甲○○有上前勸
    架，其有出手將被告拉至門外乙節並不爭執，倘被告未攻擊
    告訴人，己○何須將被告拉至門外，將被告與告訴人分離？
    益徵告訴人指訴於95年3月15日下午遭被告毆打、公然出言
    辱罵及以加害生命、身體之事恫嚇乙節，尚非憑空捏造，可
    以信實。
  (五)又證人乙○○、丁○○○於告訴人決定不開會後，即離開「
    南安宮」未再返回，並未全程目睹被告與告訴人爭執之經過
    ，業據其等證述明確，自難以證人乙○○、丁○○○並未看
    見被告與告訴人發生口角爭執之過程，即認被告未有傷害、
    公然侮辱及恐嚇告訴人之犯行，自屬當然，是依其等證言亦
    不能為被告有利之認定。
  (六)綜上，本件事證明確，被告傷害、公然侮辱及恐嚇之犯行，
    均堪予認定，應依法論科。
二、論罪科刑理由：
  (一)查被告行為後，刑法於94年1月7日修正通過，於94年2月2日
    公布，並於95年7月1日施行。按行為後法律有變更者，適用
    行為時之法律，但行為後之法律有利於行為人者，適用最有
    利於行為人之法律，修正後之刑法第2條第1項定有明文。此
    條規定乃與刑法第1條罪刑法定主義契合，而貫徹法律禁止
    溯及既往原則，係規範行為後法律變更所生新舊法律比較適
    用之準據法，是刑法第2條本身雖經修正，但刑法第2條既屬
    適用法律之準據法，本身尚無比較新舊法之問題，應一律適
    用裁判時之現行刑法第2條規定以決定適用之刑罰法律。又
    本次刑法修正之比較新舊法，應就罪刑有關之共犯、未遂犯
    、想像競合犯、牽連犯、連續犯、結合犯，以及累犯加重、
    自首減輕暨其他法定加減原因（如身分加減）與加減例等一
    切情形，綜其全部罪刑之結果而為比較（最高法院95年度第
    8次刑庭會議決議可資參照）。經查：
    1.本件被告行為時之刑法第277條第1項法定刑為「3年以下
      有期徒刑、拘役或1,000元以下罰金」、同法第309條第1
      項法定定刑為「拘役或300元以下罰金」、同法第305條法
      定刑為「2年以下有期徒刑、拘役或300元以下罰金」。又
      依被告行為時之刑法第33條第5款規定：罰金為1元以上。
      是被告行為時法定罰金刑部分，經依罰金罰鍰提高標準條
      例第1條前段提高及現行法規所定貨幣單位折算新臺幣條
      例第2條規定折算為新臺幣後，刑法第277條第1項、第309
      條第1項、第305條分別為「新臺幣3元以上3萬元以下」、
      「新臺幣3元以上9,000元以下」及「新臺幣3元以上9,000
      元以下」。而95年7月1日公布施行之刑法第33條第5款規
      定：罰金為新臺幣1,000元以上。另刑法施行法第1條之1
      規定：「中華民國94年1月7日刑法修正施行後，刑法分則
      編所定罰金之貨幣單位為新臺幣。94年1月7日刑法修正時
      ，刑法分則編未修正之條文有定有罰金者，自94年1月7日
      刑法修正施行後，就其所定數額提高為30倍。但72年6月
      26日至94年1月7日新增或修正之條文，就其所定數額提高
      為3倍」。而刑法第277條第1項、第309條第1項、第305條
      係刑法分則編未修正且定有罰金刑之條例，是依刑法施行
      法第1條之1規定，刑法第277條第1項、第309條第1項、第
      305條之法定罰金刑部分應分別提高為30倍。因此，刑法
      第277條第1項、第309條第1項、第305條之法定罰金刑部
      分，分別為「新臺幣1,00 0元以上3萬元以下」、「新臺
      幣1,000元以上9,000元以下」、「新臺幣1,000元以上
      9,000元以下」
      。
      經比較新、舊法之結果，被告行為時之舊法對其等較為有
      利。
    2.又被告行為後，罰金罰鍰提高標準條例第2條業已刪除，
      而刑法第41條第1項前段關於易科罰金之折算標準已由舊
      法之銀元100元、200元、300元修正為新臺幣1,000元、2,
      000元、3,000元，因屬科刑規範事項之變更，其折算標準
      為裁判時所應諭知，自有就新舊法規定比較之必要，經比
      較新舊法結果，以被告行為時之舊法較為有利。
    3.再依刑法第51條定應執行刑時，「裁判確定前犯數罪，其
      中一罪在新法施行前者，亦同（即亦應為新舊法比較）。
      」最高法院95年5月23日第8次刑事庭會議決議可資參照。
      查本件被告所犯數罪，均係於95年7月1日之前犯之，而
      刑法第51條亦於94年1月7日修正，同年2月2日公布，並於
      95年7月1日施行，修正前刑法第51條規定：「數罪併罰，
      分別宣告其罪之刑，依左列各款定其應執行者：」，其中
      第6款規定：「宣告多數拘役者，比照前款（即宣告多數
      拘役，於各刑中最長期以上，各刑合併之刑期以下），定
      其刑期，但不得逾4月。」；修正後刑法第51條第6款規定
      ：「宣告多數拘役者，比照前款（即於各刑中之最長期以
      上，各刑合併之刑期以下），定其刑期。但不得逾120日
      。」。比較結果，修正後刑法並無較有利於行為人，依刑
      法第2條第1項前段之規定，仍應依修正前刑法第51條第6
      款規定，定其應執行之刑。
    4.綜上，本件經綜合觀察全部罪刑比較之結果，就上開修正
      部分，修正後規定並無較有利於被告，依修正後刑法第2
      條第1項前段規定，應適用行為時即舊法之規定。
  (二)核被告傷害告訴人之行為，係犯刑法第277條第1項普通傷害
    罪；其在多數人得共見共聞之公共場所出言侮辱告訴人之行
    為，係犯刑法第309條第1項公然侮辱罪；其以加害生命、身
    體之事，恫嚇告訴人致生危害於安全之行為，係犯刑法第30
    5條之恐嚇危害安全罪。
  (三)爰審酌被告因細故即傷害、公然侮辱及恐嚇告訴人，及其犯
    罪之動機、目的、手段、所生損害、犯罪後迄未能以平和理
    性方式解決紛爭等一切情狀，各量處如主文所示之刑，並均
    依修正前刑法第41條第1項前段、修正前罰金罰鍰提高標準
    條例第2條及現行法規所定貨幣單位折算新臺幣條例第2條規
    定，諭知如易科罰金以銀元300元即新臺幣900元折算1日。
    其所犯上開三罪，犯意各別，罪名不同，應分論併罰，並定
    其應執行刑及諭知易科罰金之折算標準如主文所示。
四、適用法律：
  (一)程序法方面：刑事訴訟法第299條第1項前段。
  (二)實體法方面：刑法第2條第1項前段、第277條第1項、第309
    條第1項、第305條，修正前刑法第41條第1項前段、第51條
    第6款，罰金罰鍰提高標準條例第1條前段，修正前罰金罰鍰
    提高標準條例第2條，現行法規所定貨幣單位折算新臺幣條
    例第2條，判決如主文。
本案經檢察官蔡立文到庭執行職務
中    華    民    國    95    年    12    月    6     日
                  刑事第十二庭  審判長法  官  李英豪
                                      法  官  張永宏
                                      法  官  陳慧萍
上正本證明與原本無異。
如不服本判決，應於判決送達後10日內向本院提出上訴狀（應抄
附繕本）。告訴人或被害人如對於本判決不服者，應具備理由請
求檢察官上訴，其上訴期間之計算係以檢察官收受判決正本之日
期為準。
                                      書記官  何適熹
中    華    民    國    95    年    12    月    6     日
附錄本案論罪科刑法條：
(一)中華民國刑法第277條
  傷害人之身體或健康者，處3年以下有期徒刑、拘役或1,000元
  以下罰金。
  犯前項之罪因而致人於死者，處無期徒刑或7年以上有期徒刑
  ；致重傷者，處3年以上10年以下有期徒刑。
(二)中華民國刑法第309條
  公然侮辱人者，處拘役或300元以下罰金。
  以強暴犯前項之罪者，處1年以下有期徒刑、拘役或500元以下
  罰金。
(三)中華民國刑法第305條
  以加害生命、身體、自由、名譽、財產之事，恐嚇他人致生危
  害於安全者，處2年以下有期徒刑、拘役或300元以下罰金。


司法院資訊處製作；財團法人民間司法改革基金會備份。
